【裁判字號】    98,訴,1247
【裁判日期】    990716
【裁判案由】    侵權行為損害賠償
【裁判全文】
臺灣士林地方法院民事判決              98年度訴字第1247號
原      告  乙○○
訴訟代理人  連阿長律師
複代理人    詹德柱律師
被      告  戊○○
            群驊汽車貨運有限公司
法定代理人  丙○○○
共      同
訴訟代理人  丁○○
上列當事人間侵權行為損害賠償事件，本院於民國99年7 月2 日
言詞辯論終結，判決如下：
    主  文
被告應連帶給付原告新臺幣壹佰貳拾柒萬肆仟捌佰拾玖元，及
被告戊○○自民國98年9 月28日起、被告群驊汽車貨運有限公司
自民國98年9 月15日起，均至清償日止，按週年利率百分之五計
算之利息。
原告其餘之訴駁回。
訴訟費用由被告連帶負擔百分之四十五，餘由原告負擔。
本判決第一項於原告以新臺幣肆拾貳萬元為被告供擔保後，得假
執行。但被告如以新臺幣壹佰貳拾柒萬伍仟元為原告預供擔保，
得免為假執行。
原告其餘假執行聲請駁回。
    事  實  及  理  由
一、原告起訴主張：
（一）被告戊○○受僱於被告群驊汽車貨運有限公司（以下簡稱
      被告群驊公司）負責駕駛營業半聯結車。於民國97年6 月
      28日19時22分許，被告戊○○駕駛車號685-HF號營業半聯
      結車，熄火停車於台北縣汐止巿新台五路2 段130 號燈桿
      前（高架橋上），並在車內食用便當。被告戊○○本應注
      意臨時停車不得熄火，且依當時情形，亦無不能注意之情
      事，竟為貪圖便利，疏未注意，即將所駕駛之上開營業半
      聯結車暫停於前開地點。肇事當晚下雨，視線相當不良，
      被告戊○○又未將所駕駛之車輛警示燈打開且未擺設適當
      警示標記，致原告乙○○騎乘車號120-BDX 號重型機車沿
      上開路段由南往北方向行駛，因該路段本不應停車，被告
      又未於暫停車輛後方為任何警示，原告無法查覺而自後方
      撞擊被告戊○○所駕駛之車號685-HF號營業半聯結車，造
      成原告受有臉部右側顴骨及額骨開放性骨折、右臉頰多處
      疤痕、右眼動眼肌損傷眼球內陷、合併複視之傷害。
（二）按因故意或過失，不法侵害他人之權利者，負損害賠償責
      任民法第184 條第1 項定有明文；又受僱人因執行職務，
      不法侵害他人之權利者，由僱用人與行為人連帶負損害賠
      償責任，同法第188 條第1 項亦有規定。原告因本次事故
      受有如下損害，理應由被告2 人連帶負損害賠償責任：
    1.車損費用：18,000元。訴外人黃烽琳借予原告之機車因本
      次車禍事故受損，維修費用18,000元，訴外人黃烽琳已將
      損害賠償請求權讓予原告。
    2.日後醫療費用：15萬元。原告於本次車禍事故後，右眼球
      內陷合併複視，右臉頰有疤痕，日後尚須再次手術將內陷
      部分復健及整形，複視部分也需要持續治療，依國泰醫院
      汐止分院鑑定報告整形手術與復健治療之費用（健保不給
      付之部分）約在10萬元至20萬元之間，原告採取中間數字
      而主張日後約需醫療費用15萬元。
    3.薪資減損：84萬元。原告從事美容業，並取得美容乙級技
      術士證書，事故發生前受僱於甲○○○○○○、昇華國際
      股份有限公司，擔任美容教育講師，並常受其他美容機構
      擔任講師授課，每月薪資約35,000元。自事故發生後，原
      告即遭上述公司解聘，從97年6 月28日後都無法工作。依
      國泰醫院汐止分院鑑定報告原告所受之傷害，外傷之部分
      已愈合，但雙眼複視與骨折後眼窩內陷目前仍未痊癒。預
      估雙眼複視問題約需兩年時間始可回復，原告薪資減損84
      萬元（35,000×24=840,000）。
    4.勞動力損失：468 萬7,586 元。原告右眼及右臉頰受重創
      ，目前尚有眼球內陷、視力降至0.4 以下及複視等情事，
      縱使醫療後，亦有永久性障礙。原告原本從事美容業，勢
      必因複視及外觀問題而無法擔任美容護膚工作，原告原本
      任職之甲○○○○○○、昇華國際股份有限公司均已將原
      告解職。依國泰醫院汐止分院鑑定報告，眼窩骨折造成雙
      眼複視問題通常接受手術治療即可矯正，但仍有10% 至
      20% 的患者手術後仍有複視之症狀。原告因複視之症狀，
      其視力不正常確會造成勞動力之減損，減損之比例因工作
      性質使用眼力時間比率有所不同而異，一般勞動能力之減
      損約在50％至70％之間，以原告日後工作能力減損70% 計
      算，再以原告原本之薪資3 萬5,000 元，每月勞動力損失
      約2 萬4,500 元；另依原告目前40歲，可工作至65歲計算
      ，尚可工作25年；末按霍夫曼係數表計算，勞動力損失為
      468 萬7,586 （24,500×12×15.00000000=4,687,586 ）
      。
    5.精神慰撫金：100 萬元。原告因本次事故，因受傷部位於
      眼、臉部，醫療後仍有眼肌麻痺，正面視發生複視，以致
      兩眼視引起高度頭痛、眩暈，於日常生活與作業有顯著障
      害。又顏面遺存有礙外觀之醜形。爰請求精神慰撫金100
      萬元。
    6.綜上，被告2 人原應連帶給付原告669 萬5,586 元。惟本
      件事故依台灣省台北縣區車輛行車事故鑑定委員會鑑定報
      告，原告應負擔主因，從而擬由原告負擔3/5 之過失比例
      ，被告負擔2/5 計算後，被告應連帶給付原告267 萬8,23
      4 元。
（三）聲明：
    1.被告應連帶給付原告新台幣2,678,234 元及自起訴狀繕本
      送達翌日即被告戊○○部分自98年9 月28日起、被告群驊
      公司自98年9 月15日起均至清償日止，按年息5%計算之利
      息。
    2.願供擔保請准假執行。
二、被告之抗辯
（一）本件被告戊○○雖違規停車屬實，但僅違反行政法規，且
      無法遇見會遭後方未注意之原告撞擊，原告發生車禍受傷
      與被告戊○○之違規停車並無因果關係。
（二）鑑定委員會鑑定之結果，原告始為本件車禍肇事之主因，
      被告戊○○僅為肇事次因，故過失比例應按原告8/10、被
      告2/10之比例分擔。
（三）原告修復機車以換修零件，新品更換舊品，應計算其折舊
      。
（四）原告請求薪資減少之損害、日後醫療費用及勞動力減損部
      分，均無所據，不能認定有此損害。
（五）原告請求100萬元之精神慰撫金，亦屬過高。
（六）聲明：原告之訴及假執行之聲請均駁回，如受不利判決願
      供擔保請求宣告免假執行。
三、不爭執事實
（一）被告戊○○於97年6 月28日19時22分許，駕駛車號685-HF
      號營業半聯結車，停車於台北縣汐止巿新台五路2 段130
      號燈桿前，原告乙○○騎乘車號120-BD X號重型機車沿上
      開路段由南往北方向行駛撞擊被告戊○○所駕駛之車號68
      5-HF號營業半聯結車，原告因而受有臉部右側顴骨及額骨
      開放性骨折、右臉頰多處疤痕、右眼動眼肌損傷眼球內陷
      、合併複視之傷害。
（二）被告戊○○受僱於被告群驊公司擔任營業半聯結車之駕駛
      。
（三）原告領取強制責任險保險金12萬0,335元。
四、本件之爭執要點
（一）本件被告戊○○將車輛停放在肇事地點是否有過失？
（二）本件原告之損害為何？
（三）原告就本件車禍之損害應負擔之過失比例為何？
五、法院之判斷
（一）本件車禍發生時，被告戊○○停放半聯結車位置係屬於市
      區道路上之慢車道，道路型態為直路，且係雨天之夜晚，
      雖有照明，但照明之燈光係位於被告戊○○半聯結車後方
      5.2 公尺之道路中央之分格島，該中央分格島距離被告戊○○所駕駛之半聯結車位置隔有二個3.5 公尺寬之車道，
      當時之天候為下雨等情，有台北市政府警察局汐止分局98
      年10月30日北縣警汐交字第0980037001號函所附之道路交
      通事故現場圖及調查表（一）及現場照片在卷可參。準此
      ，被告戊○○停車位置之路燈照明之程度，因距離過遠且
      下雨之故，其照明程度不足，增加被告戊○○所停放半聯
      結車之慢車道後方用路人辨識前方狀況之困難度等情，應
      堪認定。
（二）按停於路邊之車輛，遇畫晦、風沙、雨雪、霧靄時，或在
      夜間無燈光設備或照明不清之道路，均應顯示停車燈光或
      反光標識。又按汽車行駛時，駕駛人應注意車前狀況及兩
      車併行之間隔，並隨時採取必要之安全措施，道路交通安
      全規則第112 條第1 項第13款、第94條第3 項分別定有明
      文。本件車禍發生時，被告戊○○在雨天夜晚，將半聯結
      車停放在照明不足之慢車道，而並未擺放適當警示標誌，
      違反上開交通安全規則第112 條第1 項第13款之規定，原
      告騎乘機車應注意車前狀況，卻疏未注意被告戊○○停放
      在慢車道之半聯結車，未加閃避而撞擊該半聯結車後方，
      亦違反上開交通安全規則第94條第3 項之規定。本件車禍
      事件經台灣省台北縣區車輛行車事故鑑定委員會鑑定，亦
      同此意見，此有台灣省台北縣區車輛行車事故鑑定委員會
      北縣鑑字第971394號鑑定意見書在卷可參。又依據上開交
      通事故現場圖及照片所示，被告戊○○停車之位置並無禁
      止停車或指示僅得臨時停車之黃色交通標線，故被告戊○○並無違反臨時停車不得熄火之規定，原告主張被告戊○○違反此一規定，認為原鑑定結果有誤判云云，顯有誤解
      。復以原告及被告戊○○就上開交通安全規則之違反，並
      無不能注意之情，卻疏未注意，而違反交通安全規則，以
      致發生本件車禍。因此，原告與被告戊○○就本件車禍之
      發生均有過失，堪以認定。
（三）按因故意、過失不法侵害他人之權利者，負損害賠償責任
      ；受僱人因執行職務，不法侵害他人之權利者，由僱用人
      與行為人連帶負損害賠償責任；汽車、機車或其他非依軌
      道行駛之動力車輛，在使用中加損害於他人者，駕駛人應
      賠償因此所生之損害；不法侵害他人之身體或健康者，對
      於被害人因此喪失或減少勞動能力或增加生活上之需要時
      ，應負損害賠償責任；不法侵害他人之身體、健康、名譽
      、自由、信用、隱私、貞操，或不法侵害其他人格法益而
      情節重大者，被害人雖非財產上之損害，亦得請求賠償相
      當之金額，民法第184 條第1 項前段、第188 條第1 項前
      段、第191 條之2 、第193 條第1 項、第195 條第1 項前
      段別定有明文。查本件被告戊○○駕車過失致原告受傷，
      而被告戊○○為被告群驊公司受僱人之事實，為兩造所不
      爭執，則原告依侵權行為法律關係，請求被告連帶負損害
      賠償之責，於法有據。爰就兩造爭執之項目、金額，審酌
      如下：
      1.原告所騎乘之車號120-BDX 機車為訴外人黃烽琳所有，
        有交通部機器腳踏車行車執照影本在卷可參。該機車因
        本件車禍受有毀損，應由黃峰琳請求損害賠償。惟按關
        於物或權利之喪失或損害，負賠償責任之人，得向損害
        賠償請求權人，請求讓與基於其物之所有權或基於其權
        利對於第三人之請求權，民法第218 條之1 第1 項、第
        2 項定有明文。訴外人黃烽琳已將機車之損害賠償請求
        權讓與原告，有債權讓與協議書影本附卷可稽。原告自
        得行使該賠償請求權，請求賠償。原告雖主張上開機車
        ，因被告侵權行為而毀損，支出修理費1 萬8,000 元。
        惟查：由原告提出之收據觀之，機車修復費用，均屬零
        件，因更換新品應予折舊，而依行政院86年12月30日行
        政院台（86）財字第52053 號令發佈之修正固定資產耐
        用年數表及行政院45年7 月31日台（45）財字第4180號
        函公佈之固定資產折舊率表所示，機器腳踏車之折舊年
        限為3 年，依定率遞減法折舊率為千分之536 。復參酌
        營利事業所得稅查核準則第95條第6 項規定：固定資產
        提列折舊採用平均法或定律遞減法者，以一年為計算單
        位，其使用期間未滿一年者，按實際使用之月數相當於
        全年之比例計算之，不滿一個月者，以一月計。上開機
        車為95年9 月出廠，有交通部機器腳踏車行車執照影本
        乙紙在卷可按。上開機車距離發生車禍之時間97年6 月
        28日，已使用1 年9 個月又28日，依上開折舊規定，經
        扣除折舊後之金額為4,622 元（計算式：18000X0.536
        ＝9648、00000-0000＝8352、8352X0.536X10/12＝3730
        、0000-0000 ＝4622），即原告就機車零件之修理費僅
        得請求4,622 元，逾此部分之請求，即屬無據，不應准
        許。
      2.原告所受之傷害，外傷部分已癒合，但雙眼複視與骨後
        眼窩內限仍未痊癒，雙眼複視問題約需兩年時間始可回
        復，有可能需要進一步手術治療、眼窩內陷問題經過數
        次手術矯正已有部分回復但完全回復需進一步接受手術
        治療。疤痕及其他問題需要再接受進一步整行手術。預
        估相關整形手術與復健治療之費用約10萬元至20萬元之
        間，有國泰醫療財團法人汐止國泰綜合醫院99年2 月5
        日（99）汐管歷字第537 號函所附之鑑定報告書在卷可
        參。因此，原告請求進一步治療之醫療費用15萬元，尚
        非無據，應予准許。
      3.另原告因受傷而雙眼複視之問題約需二年時間始可回復
        ，且術後仍有10％至20％之患者仍有複視之症狀，複視
        患者因視力不正常確實會造成勞動能力之減損，減損比
        例因工作性質使用眼力時間比率有所不同而異，一般勞
        動能力之減損約在50％-70 ％等情，亦有上開鑑定報告
        可參。因此，原告受傷所需回復之時間為二年，原告在
        此二年內無法工作而受有薪資之損害，應堪認定。原告
        於97年8 月1 日因受傷不適任工作經其任職之甲○○○○○○解雇，97年9 月3 日亦自其任職之昇曜國際股份
        有限公司離職，有甲○○○○○○98年10月23日之陳報
        狀及昇曜國際股份有限公司98年10月28日昇耀字第9810
        2801號函在卷可參。故原告確實分別自97年8 月1 日及
        97年9 月3 日起二年內，因受傷無法工作而受有薪資之
        損失。原告97年間在甲○○○○○○工作7 個月，收入
        為11萬元，在昇曜公司工作8 個月，收入為12萬2,508
        元，有原告之稅務電子閘門財產所得調件明細表在卷可
        參。故原告每個月在杏馨診所之平均薪資為1 萬5,714
        元、在昇曜公司之平均薪資為1 萬5,313 元。自本件車
        禍發生日97年6 月28日起二年係至99年6 月28日止，原
        告共損失在甲○○○○○○23個月薪資，損失在昇曜公
        司22個月薪資。故原告薪資損害金額共計69萬8,308 元
        （15714X23＝361422、15313X22＝336886、361422+336
        886 ＝667281）。從而，原告主張薪資損害之賠償金額
        在69萬8,308 元，應堪認定。逾此金額部分應屬無據。
      4.另依據上開鑑定報告所示，原告之複視症狀，經手術後
        仍有10％至20％之機會仍有複視之情形，故並非必然仍
        遺留複視之問題，另以複視所可能造成減低之勞動力之
        比例，依據鑑定之結果為50％至70％，另審酌勞工殘廢
        給付標準表，雙目視力減退至0.1 以下為第七級殘障，
        喪失勞動能力之比例為69.21 ％，原告自承其視力為0.
        4 。故本件審酌原告術後仍有複視之機率、複視對勞動
        力之影響、勞工殘廢給付標準表之喪失勞動能力比例等
        ，應認為原告因本件車禍喪失勞動能力之比例應為45％
        。原告受傷前之每月平均薪資為31,027元（15714+1531
        3 ＝31027 ），原告每個月因勞動能力減損所受之損害
        應為13962 （31027X0.45＝13962 ，小數點以下四捨五
        入）。原告為57年10月25日生，車禍發生時約為40歲，
        至強制退休之年齡65歲，原尚有25年可從事工作，扣除
        上開因受傷而二年內無法工作之部分，則仍應有23年可
        從事工作。原告每個月因勞動能力減少而收入減少之損
        失為1 萬3,962 元，故原告因勞動能力減損而受有損害
        之金額為385 萬3,512 元（13962X12X23 ＝0000000 ）
        。依據霍夫曼依霍夫曼計算法計算一次給付之金額為18
        3 萬5,004 元（0000000X0.476190＝0000000 ，小數點
        以下四捨五入）。因此，原告因勞動能力減損所受之損
        害金額為183 萬5,004 元。
      5.查原告因本件車禍，受有上述傷害，經數次手術住院及
        長期復健治療，尚需繼續治療及進行整形手術，衡情，
        自受有肉體及精神上相當之痛苦。而原告為美容技術士
        ，現年41歲，原皮膚科診所美容技術員，被告則為職業
        聯結車司機，任職運輸公司聯結車司機，經濟能力尚可
        等情，有原告之技術士證書、被告戊○○之汽車駕駛執
        照、兩造之財產歸戶資料在卷可參。本院綜酌原告所受
        傷害情狀、兩造身分、地位、經濟狀況等一切情狀，認
        原告請求慰撫金100 萬元，核屬過高，應予酌減為80萬
        元，較為妥適，逾此數額之請求，則無理由。
      6.綜上所述，原告得主張之損害金額共計為348 萬7,934
        元（4622+150000+698308+0000000+800000 ＝0000000
        ）。
（三）又按損害之發生或擴大，被害人與有過失者，法院得減輕
      賠償金額，或免除之；且前開規定，於被害人之代理人或
      使用人與有過失者，準用之，民法第217 條第1 項、第3
      項分別規定甚明。而上開規定之目的，在謀求加害人與被
      害人間之公平，故在裁判上法院得以職權減輕或免除之（
      最高法院85年臺上字第1756號判例參照）。原告就本件車
      禍之發生，亦有過失，已如前述，本院自得依前揭規定，
      依職權適用過失相抵之法則，減輕上訴人之賠償金額。經
      審酌原告與被告戊○○就系爭車禍發生之原因力強弱與過
      程之輕重程度等一切情狀後，認原告應負3/5 與有過失責
      任，自應減輕上訴人3/5 之損害賠償金額。故本件2/5 之
      損害賠償金額計為1,39萬5,174 元（0000000X2/5 ＝0000
      000 ，小數點以下四捨五入）
（四）另按保險人依本法規定所為之保險給付，視為被保險人損
      害賠償金額之一部分；被保險人受賠償請求時，得扣除之
      。強制汽車責任保險法第32條定有明文。原告因本件車禍
      受傷，已受領強制汽車責任保險理賠12萬0,335 元乙節，
      有原告提出之保險公司匯款紀錄存摺影本可參，並為被告
      所不爭執。則扣除此部分理賠金額後，原告得請求賠償之
      金額計為1,27萬4,839元（0000000-000000=0000000）。
六、末按給付無確定期限者，債務人於債權人得請求給付時，經
    其催告而未為給付，自受催告時起，負遲延責任。其經債權
    人起訴而送達訴狀，或依督促程序送達支付命令，或為其他
    相類之行為者，與催告有同一之效力；遲延之債務，以支付
    金錢為標的者，債權人得請求依法定利率計算之遲延利息，
    民法第229 條第2 項、第233 第1 項前段分別定有明文。綜
    上所述，原告依侵權行為法律關係，請求被告連帶賠償原告
    1,27萬4,839 元，及自起訴狀繕本送達各被告翌日起即被告
    戊○○自98年9 月28日起、被告群驊公司自98年9 月15日起
    ，均至清償日止，按週年利率5%計算之法定遲延利息，為有
    理由，應予准許。逾此部分之請求為無理由，應予駁回。
七、兩造陳明願供擔保，聲請宣告假執行或免為假執行，經核原
    告勝訴部份，合於法律規定，爰分別酌定相當之擔保金額宣
    告之；原告其餘假執行之聲請，因訴之駁回而失所依據，不
    予准許。
八、本件判決基礎已臻明確，兩造其餘攻防方法及訴訟資料經本
    院審酌後，核與判決不生影響，無逐一論駁之必要，併此敘
    明。
九、據上論結，本件原告之訴為一部有理由，一部無理由，依民
    事訴訟法第79條、第85條第2 項、第390 條第2 項、第392
    條第2 項，判決如主文。
中    華    民    國    99    年    7     月    16    日
                  民事第一庭  法  官  黃珮禎
以上正本證明與原本無異。
如對本判決上訴，應於判決送達後20日內向本院提出上訴狀；若
委任律師提起上訴者，應一併繳納上訴審裁判費，否則本院得不
命補正逕行駁回上訴。
中    華    民    國    99    年    7     月    19    日
                              書記官  蔡東晏

司法院資訊處製作；財團法人民間司法改革基金會備份。
